【裁判字號】    90,上易,1202
【裁判日期】    900312
【裁判案由】    妨害名譽
【裁判全文】
台灣高等法院台中分院刑事判決                    九十年度上易字第一二二號
    上  訴  人
    即  被  告  乙○○
右上訴人因妨害名譽案件，不服臺灣彰化地方法院九十年易字第二０六號中華民國九
十年三月十二日第一審判決（起訴案號：臺灣彰化地方法院檢察署八十九年度偵字第
六三二四號），提起上訴，本院判決如左：
      主  文
上訴駁回。
      事實及理由
一、本案經本院審理結果，認第一審判決認事用法及量刑均無不當，應予維持，並引
    第一審判決書記載之事實、證據及理由。（如附件）
二、被告乙○○上訴意旨略以：原判決認定之事實斷章取義，不知背後原因。伊一手
    幫忙告訴人黃溥溥六年光陰，在交往之初，甚至連電視機亦是伊幫忙購置，告訴
    人向伊表示成功後一定好好報答，那知告訴人成功後不思圖報反咬伊一口，伊係
    擔心告訴人再度欺騙無知女人，才在扣應節目上說：「．．．阿普（指告訴人）
    這個人大家將伊當作是台灣國寶，伊實在是路邊的垃圾」等語，這是事實的描述
    ，且非三字經，應無違法云云。
三、本院查：
  (一)被告乙○○對其於上開時間，ＣＡＬＬＩＮ進入莊柱之現場廣播節目中，公然辱
    罵告訴人：「阿普這個人大家將伊當作是台灣國寶，伊實在是路邊的垃圾」等言
    論之事實坦白承認，核與告訴人指訴之情節大致相符，復有錄音帶一捲及錄音譯
    文在卷可相佐證，該捲錄音帶，經檢察官勘驗後，錄音內容確與譯文大致相符，
    有勘驗筆錄一紙附卷足憑。
  (二)被告在不特定多數人得以共見共聞之廣播ＣＡＬＬＩＮ節目中，以告訴人係路邊
    垃圾等足以減損告訴人個人人格在社會生活上所受評價之語言侮辱告訴人，自構
    成刑法第三百零九條第一項之公然侮辱罪。
四、原審因而適用刑事訴訟法第二百九十九條第一項前段、第三百條，刑法第三百零
    九條第一項、第四十一條第一項、罰金罰鍰提高標準條例第一條前段、第二條之
    規定，並審酌被告之品行、犯罪之動機、目的、手段、所生之危害及犯罪後態度
    等一切情狀，量處拘役五十九日，並依法諭知易科罰金之折算標準，並於理由內
    明：「被告與告訴人本係男女朋友關係，後因故分手，竟未能本諸好聚好散之
    俗諺，反一再興訟、干擾，此非但造成雙方兩敗俱傷、心身俱疲，更將有限之司
    法資源浪擲在其雙方之糾葛中，其心態及做法均值非議」等語，其認事用法核無
    違誤，量刑亦屬允當，上訴意旨猶執陳詞否認犯罪，其上訴為無理由，應予駁回
    。
五、據上論斷，應依刑事訴訟法第三百七十三條、第三百六十八條，判決如主文。
本案經檢察官甲○○到庭執行職務。
中      華      民      國      九十       年     七     月     四      日
                                臺灣高等法院臺中分院刑事第四庭
                                      審判長法  官  洪  耀  宗
                                            法  官  江  德  千
                                            法  官  劉  登  俊
右正本證明與原本無異。
不得上訴。
                                            書記官  吳  麗  慧
中      華      民      國      九十       年     七     月     五      日
                                                                        Ｒ
附件
臺灣彰化地方法院刑事判決                            九十年度易字第二六號
    公  訴  人  臺灣彰化地方法院檢察署檢察官
    被      告乙○○  女五十三歲（民國○○○年○月○○○日生）
                        住台中縣龍井鄉○○路○段九五巷五六之一號
                        居彰化縣彰化市○○街卅四巷十號三樓
                        身分證統一編號：Ｎ二三一五九二號
右列被告因妨害名譽案件，經檢察官提起公訴 (八十九年度偵字第六三二四號)，本
院判決如左：
    主  文
乙○○公然侮辱人，處拘役伍拾玖天，如易科罰金，以參佰元折算壹日。
    事  實
一、乙○○前因妨害丙○○名譽案件，經本院判處拘役三十日，經上訴後，為台灣高
    等法院台中分院駁回上訴，甫於民國八十九年五月五日判決確定。詎其仍不知悛
    悔，復於八十九年七月二十八日上午九時至十時間，基於公然侮辱之故意，ＣＡ
    ＬＬ  ＩＮ進入莊柱在靉友廣播電台（設彰化縣彰化市○○路一七三號十二樓）
    主持之「百億園俱樂部」現場播出節目中，公然以閩南語稱：「．．．阿普（指
    丙○○）這個人大家將伊當作是台灣國寶，伊實在是路邊的垃圾」等語，致侮辱
    丙○○之名譽。
二、案經丙○○訴請臺灣彰化地方法院檢察署檢察官偵查起訴。
    理  由
一、訊據被告乙○○對其於上開時間，ＣＡＬＬ  ＩＮ進入莊柱之現場廣播節目中，
    公然辱罵「阿普這個人大家將伊當作是台灣國寶，伊實在是路邊的垃圾」等言論
    之犯罪事實，坦白承認，核與告訴人丙○○指訴之情節大致相符，復有錄音帶一
    捲及錄音譯文在卷可相佐證，該捲錄音帶，經檢察官勘驗後，錄音內容確與譯文
    大致相符，有勘驗筆錄一紙附卷足憑。雖被告辯稱伊不只辱罵告訴人垃圾而已，
    公訴人之起訴，顯有斷章取意之嫌云云，惟按刑法妨害名譽罪章，係屬告訴乃論
    之罪，而告訴人僅對被告辱罵其垃圾一節提起本件之告訴，有其告訴狀之記載為
    證，本院自無從就被告其他犯行為審判，況其此之所辯，並無解於其犯行之成立
    ，自不足採為有利於其之認定。是被告犯行已堪認定，應依法予以論科。
二、核被告所為係犯刑法第三百零九條第一項之公然侮辱罪。公訴人雖認被告係涉犯
    同法第三百十條第一項之誹謗罪，然核該段錄音譯文，並未具體指摘告訴人有何
    不良之事實，且以垃圾指稱某人，依社會常情觀之，應係漫罵之語，自與誹謗之
    構成要件有異，實屬侮辱之性質為恰，是公訴人起訴之法條容有未洽，惟告訴與
    起訴之事實均一致，本院自應依法予以變更起訴法條。爰審酌被告犯罪之動機、
    目的、方法、手段、所生危害，其前有犯罪記錄，品行難謂良好，又其與告訴人
    本係男女朋友關係，後因故分手，竟未能本諸好聚好散之俗諺，反一再興訟、干
    擾，此非但造成雙方兩敗俱傷、心身俱疲，更將有限之司法資源浪擲在其雙方之
    糾葛中，其心態及做法均值非議，及其犯後之態度等一切情狀，量處如主文所示
    之刑，並諭知易科罰金之折算標準，以示懲儆。
據上論斷，應依刑事訴訟法第二百九十九條第一項前段、第三百條、刑法第三百零九
條第一項、第四十一條第一項、罰金罰鍰提高標準條例第一條前段、第二條，判決如
主文。
本案經檢察官郭棋湧到庭執行職務。
中      華      民      國      九十      年      三      月    十二    日
                                臺灣彰化地方法院刑事第一庭
                                    法      官  葛永輝
右正本證明與原本無異。
如不服本判決，應於送達後十日內向本院提出上訴狀( 須附繕本 )。
                                    法院書記官  謝惠雯
中      華      民      國      九十       年     三     月     十三    日
刑法第三百零九條
公然侮辱人者，處拘役或三百元以下罰金。
以強暴犯前項之罪者，處一年以下有期徒刑、拘役或五百元以上罰金。
                                                                        Ｒ


司法院資訊處製作；財團法人民間司法改革基金會備份。
